最　高　行　政　法　院　裁　定　　　　　　　　　九十一年度裁字第一五二一號
　　上　訴　人　甲○○
　　被 上訴 人　勞工保險局
　　代　表　人　乙○○
右當事人間因勞保事件，上訴人對於中華民國九十年五月十日臺北高等行政法院八十
九年度訴字第一○四九號判決，提起上訴，本院裁定如左：
　　主  文
上訴駁回。
上訴審訴訟費用由上訴人負擔。
　　理  由
按對於高等行政法院判決之上訴，非以其違背法令為理由，不得為之，行政訴訟法第
二百四十二條定有明文。依同法第二百四十三條第一項規定，判決不適用法規或適用
不當者，為違背法令；判決有同法條第二項所列各款情形之一者，為當然違背法令。
又提起上訴，應以上訴狀表明上訴理由並應添具關於上訴理由之必要證據，復為同法
第二百四十四條第一項第四款及第二項所明定。是當事人提起上訴，如以原審判決有
不適用法規或適用不當為理由時，其上訴狀應有具體之指摘，並揭示該法規之條項或
其內容；如以原審判決有上開規定所列各款情形之當然違背法令為理由時，其上訴狀
應揭示合於該款之事實。如上訴狀未依此項方法表明，或其所表明者，顯與上開法條
規定之情形不相合時，即難認為已對原審判決之違背法令有具體之指摘，其上訴自難
認為合法。本件上訴意旨雖以：上訴人之配偶曾崑堯以從事提供水電勞務工作，賺取
報酬，其為勞工身分，本應受憲法第一百五十三條及勞工保險條例之保障，縱其被保
險人身分同時該當勞工保險條例第六條第一項第二款及第七款之要件，惟於其勞工身
份並無影響，且該條例亦無擇一投保之規定，是原審判決援引細則、辦法及補充說明
，顯與憲法第二十三條、釋字第三百六十七號解釋、勞工保險條例第一條及中央法規
標準法第五條、第十一條等規定有違。曾崑堯確自行開設傳興水電行，獨立從事勞務
工作，獲致報酬，且未僱傭他人，依法加入台南市電器業職業工會成為會員，並由該
會申報參加勞工保險，與勞工保險條例第二十四條規定之故意行為，尚屬有間。另曾
崑堯於八十五年間寧捨保費較輕之泓展公司而就保費較貴之職業工會辦理勞保，實因
有自營之事實，詎原審判決僅憑其八十七年月平均工作日數為二十餘日乙節，認其自
八十六年一月二十八日起受僱於泓展公司，亦與經驗法則相悖云云，指摘原審判決有
違背法令。查原判決認定上訴人之配偶曾崑堯自八十六年一月二十八日起受僱於泓展
水電工程有限公司（下稱泓展公司），係依該公司出具之證明單、說明書、薪資表、
出勤表、八十六年度各類所得扣繳暨免扣繳憑單及向財政部台灣省南區國稅局新化稽
徵所函調曾崑堯八十六年度、八十七年度綜合所得稅結算申報書等證據資料，認曾崑
堯受僱於泓展公司係其賴以維生之本業，其縱有從事水電工程之事實，僅為兼職或打
零工性質，非屬無一定雇主之勞工或自營作業者，不合勞工保險條例第六條第一項第
七款之要件，不得由台南市電氣業職業工會加保，因認被上訴人依勞工保險條例第二
十四條規定，自八十六年一月二十八日起取消其被保險人資格，並否准上訴人所為勞
工保險死亡給付之申請，洵屬有據，而駁回上訴人之起訴。上訴人指摘原判決引用勞
工保險條例施行細則、行政院勞工委員會「產業工會、職業工會分業標準表」補充說
明等相關規定，究竟如何違背法令，未具體指明，核係就原審取捨證據認定事實之職
權行使指摘原判決不當，而非表明該判決所違背之法令及其具體內容，暨依訴訟資料
合於該違背法令之具體事實，難認其已合法表明上訴理由。依首揭說明，其上訴難認
合法，應予駁回。
據上論結，本件上訴為不合法，依行政訴訟法第二百四十九條第一項前段、第一百零
四條、民事訴訟法第九十五條、第七十八條，裁定如主文。
中　　華　　民　　國　　九十一　　　年　　　十二　　　月　　　二十六　　日
                    最 高 行 政 法 院  第 五 庭
                                審 判 長 法  官　　　徐　樹　海
                                         法  官      黃  璽  君
                                         法  官　　　鄭　淑　貞
                                         法  官　　　林　家　惠
                                         法  官　　　林　茂　權
右  正  本  證  明  與  原  本  無  異
　　　　　　　　　　　　　　　　　　　　 法院書記官　阮  桂  芬
中　　華　　民　　國　　九十一　　　年　　　十二　　　月　　二十六　　　日
